【裁判字號】    90,易,525
【裁判日期】    900824
【裁判案由】    偽造文書
【裁判全文】
臺灣士林地方法院刑事判決                            九十年度易字第五二五號
    聲  請  人  臺灣士林地方法院檢察署檢察官
    被      告  乙○○
右列被告因偽造文書案件，經檢察官聲請簡易判決處刑（九十年度偵字第一五三三號
），本院認不宜為簡易判決處刑（九十年湖簡字第一五０號），改依通常程序審理，
判決如左：
    主  文
乙○○行使偽造大貨車車牌，足以生損害於他人，處拘役肆拾日，如易科罰金，以參
佰元折算壹日。
    事  實
一、乙○○因其所有車號ＦＶ—八八七號營業大貨車車牌遭違規吊扣，急需車牌使用
    ，竟與基隆市七堵區某不詳廣告招牌製作公司之成年製作人員基於共同犯意聯絡
    ，由乙○○於民國八十九年三月間某日（聲請人誤載為二月間）支付新台幣（下
    同）二百元做為代價，委託該廣告公司製作人員以壓克力板黏貼貼紙之方式，偽
    造ＦＶ—八八七號車牌一面後，由乙○○懸掛於前開營業大貨車車尾使用而行使
    偽造特種文書，足以生損害於監理機關對車籍管理之正確性。乙○○並於八十九
    年三月間某日，以一百十五萬元之代價，將前開營業大貨車連同偽造車牌出售予
    知情之甲○○（因偽造文書案件由台灣新竹地方法院簡易庭判處拘役五十日，經
    甲○○上訴台灣新竹地方法院駁回上訴確定），再由甲○○交由不知情之司機吳
    錦富駕駛使用。嗣於八十九年四月二十日下午一時三十分許，吳錦富駕駛車尾懸
    掛前開偽造車牌之營業大貨車行經新竹縣寶山鄉○道○號○路北向一０五公里處
    時，為警發覺並循線查獲。
二、案經國道公路警察局第六警察隊報請台灣新竹地方法院檢察署呈請台灣高等法院
    檢察署令轉台灣士林地方法院檢察署檢察官偵查聲請簡易判決處刑，本院改依通
    常程序審理。
        理  由
一、訊據被告乙○○，固坦於上開時、地以二百元之代價委請某不詳之招牌製作公司
    之製作人員偽造該ＦＶ─八八七號營業大貨車車牌之事實，惟矢口否認有懸掛行
    使犯行，辯稱：當初伊只是想謀生，掛在車上行駛，但請人做好車牌後，不敢用
    ，只有將該面車牌放在大貨車擋風玻璃上，並未懸掛行使，後將該營業大貨車賣
    給甲○○云云。惟查：右揭事實，業據被告乙○○於偵查中坦承不諱，其自承：
    今年二、三月間因為該車違規車牌二面被吊扣，所以伊用壓克力板與貼紙做了一
    面掛在車上等語（見台灣新竹地方法院檢察署八十九年度偵字第六四五六號卷八
    十九年十一月二十七日訊問筆錄），並有扣案偽造車牌一面足資佐證。雖被告翻
    異前供，改稱：未懸掛使用，只有放在擋風玻璃上云云，然證人甲○○於本院審
    理隔離訊問時即證稱：被告交付該營業用大貨車時，車牌就一直掛在車後面，一
    直被警察查獲為止等語甚詳，後經本院告知被告上開證詞後，被告始改稱：伊先
    把車牌放在車內前面，到甲○○那裡，他告訴伊要把車牌掛在車子後面，伊就幫
    他把車牌鎖上去云云，證人甲○○見狀雖又附和改稱：當初被告車子開過來時，
    這面車牌是掛在「車子前面的保險桿即掛車牌的位置」，但伊跟被告說不要放在
    車子前面，他才把車牌拆下，掛在車子後面云云（均見本院審理筆錄），然此亦
    與被告先前所稱車牌原本放在「車前擋風玻璃上」乙節不同，顯見被告卸責及證
    人事後迴護之情甚明，不足採信，自以被告於偵查及證人於本院初訊時所言始與
    事實相符，本案事證明確，被告之犯行洵堪認定。
二、核被告所為，係犯刑法第二百十六條、第二百十二條之行使偽造種文書罪。被告
    與某不詳真實姓名之廣告招牌製作公司之成年製作人，對於偽造上開車牌之行為
    間，具有犯意聯絡及行為分擔，均應論以共同正犯。被告偽造車牌後持以行使，
    其偽造車牌之低度行為為行使之高度行為所吸收，不另論罪。爰審酌被告之素行
    、所犯情節、所生損害及犯後態度等一切情狀，量處如主文所示之刑。按刑法第
    四十一條業於九十年一月十日公布修正，並於同年一月十二日生效，該條第一項
    規定：「犯最重本刑為五年以下有期刑以下之刑之罪，而受六個月以下有期徒刑
    或拘役之宣告，因身體、教育、職業、家庭之關係或其他正當事由，執行顯有困
    難者，得以一元以上三元以下折算一日，易科罰金。但確因不執行所宣告之刑，
    難收矯正之效，或難以維持法秩序者，不在此限。」，本件被告所犯為最重本刑
    一年以下有期徒刑之罪，上開法律變更後對於被告不生影響，應依刑法第二條第
    一項前段規定，適用裁判時之刑法第四十一條第一項前段規定，諭知易科罰金之
    折算標準。扣案偽造之車牌乙面，雖係供被告犯罪所用之物，然已交給甲○○，
    非被告所有之物，業據被告及甲○○供承在卷，爰不併予宣告沒收。
據上論斷，應依刑事訴訟法四百五十二條、第二百九十九條第一項前段，刑法第二條
第一項前段、第二十八條、第二百十六條、第二百十二條、第四十一條第一項前段，
罰金罰鍰提高標準條例第一條前段、第二條，判決如主文。
本案經檢察官張嘉芬到庭執行職務。
中      華      民      國      九十      年    八    月    二十四     日
                                    臺灣士林地方法院刑事第四庭
                                        法  官
右正本證明與原本無異。
如不服本判決，應於判決送達後十日內，向本院提出上訴狀。
                                  書記官
中      華      民      國                  年            月            日
附錄論罪法條：
刑法第二百十六條、第二百十二條


司法院資訊處製作；財團法人民間司法改革基金會備份。
